【裁判字號】    95,交易,168
【裁判日期】    950929
【裁判案由】    業務過失傷害
【裁判全文】
臺灣臺北地方法院刑事判決             95年度交易字第168號
    公  訴  人  臺灣臺北地方法院檢察署檢察官
    被      告  甲○○
上列被告因業務過失傷害案件，經檢察官提起公訴（95年度偵字
第3642號），本院判決如下：
    主  文
甲○○從事業務之人，因業務上之過失傷害人，處有期徒刑月
，如易科罰金以銀元佰元即新臺幣玖佰元折算壹日。
    事  實
一、甲○○係職業汽車駕駛人，以駕駛營業小客車載運不特定人
    為業，為從事駕駛業務之人，於民國94年8月28日22時30分
    許，駕駛車號為H4-907號營業小客車附載乘客，沿臺北市中
    山區○○○路○段之第三車道（該道路含公車專用道共有四
    線車道）由東往西方向行駛，於行經無號誌之臺北市○○○○○路1段71巷三岔路口前，本應注意汽車行駛至交岔路口
    ，其右轉彎時，應距交岔路口三十公尺前顯示方向燈或手勢
    ，駛至路口後再行右轉，且於四車道以上或同向二車道道路
    ，欲右轉彎時，應距交岔路口三十公尺前換入外側車道或右
    轉車道，而依當時情形係天候晴，夜間有照明，路面狀況為
    乾燥、無缺陷且無障礙物，視距良好，並無不能注意之情事
    ，竟因所搭載之不詳姓名乘客臨時告知應右轉入該71巷內，
    疏未注意而於距上開三岔路口僅十至二十公尺始開啟方向燈
    ，且疏未先行駛入外側車道逕從第三車道欲行右轉，適乙○○騎乘車號ATE-161號重型機車搭載丙○○（起訴書誤載為
    陳予縈），沿臺北市中山區○○○路○段第四車道由東往西
    行駛，於行經臺北市○○○○○路1段71巷三岔路口前，本
    應注意汽車行經交岔路口，應注意車前狀況，並隨時採取必
    要之安全措施，且依當時情形並無不能注意之情事，亦疏未
    注意車前狀況以減速而貿然以時速30至40公里之速度即繼續
    直行，乃與甲○○所駕駛之前開營業小客車發生擦撞，並致
    乙○○人車倒地而使丙○○受有右足第五腳趾開放性骨折及
    胸痛等傷害。嗣經員警據報前往現場處理，甲○○於有偵查
    權之員警發覺前開犯行前，自行向現場處理員警當場承認為
    肇事人並申告前開行為而接受裁判，始查悉上情。
二、案經丙○○訴由臺北市政府警察局中山分局報請臺灣臺北地
    方法院檢察署檢察官偵查起訴。
    理  由
一、查被告甲○○對於本判決所引用之下列各項證據方法之證據
    能力，於本院準備程序時均表示無意見，且於法院調查證據
    時，知有刑事訴訟法第159條第1項不得為證據之情形，亦未
    於言詞辯論終結前聲明異議，茲審酌該等言詞陳述及書面陳
    述作成時之情況，並無不宜作為證據之情事，依刑事訴訟法
    第159條之5之規定，自得作為證據，合先敘明。
二、訊據被告甲○○固不否認於前揭時地駕駛上開營業小客車行
    經前開路口，因與證人乙○○所騎乘之前開機車發生擦撞，
    而致告訴人丙○○受有如事實欄所載傷害等事實，惟矢口否
    認有何公訴意旨所稱之業務過失傷害犯行，辯稱：其當日係
    於第三車道開始右轉，證人乙○○因未注意車前狀況而撞及
    其所駕駛之車輛，其並無過失云云。經查：告訴人丙○○因
    證人乙○○所騎乘之機車與被告甲○○所駕駛之車輛發生擦
    撞而受有如事實欄所載之傷勢乙節，業經告訴人丙○○於偵
    審中指訴歷歷，復經證人乙○○於偵審中證述在卷，且為被
    告甲○○所不否認，並有告訴人丙○○所提出之臺北市立聯
    合醫院中興院區94年9月3日出具之診斷證明書及國立臺灣大
    學醫學院附設醫院95年1月16日出具之診斷證明書、臺北市
    政府警察局道路交通事故現場圖、臺北市政府警察局中山分
    局交通分隊道路交通事故補充資料表、交通事故談話紀錄表
    、道路交通事故調查報告表（一）、（二）、證號查詢汽車
    駕駛人資料及道路交通事故照片在卷可參。又被告甲○○於
    94年8月29日警詢中供稱：「當時我駕車沿民權東路第三車
    道車向西行駛（車上有載客乘客原本告訴我要在前方林森北
    路右轉）至肇事處前乘客告訴我前方有巷子要我右轉，我即
    打方向燈，慢慢右轉，我在行駛時車頭剛向右偏到第四車道
    時，即見一部ATE-161號重機民權東路東向西行駛之左前車
    身擦撞我車右前車身而肇事。」等語，並於95年1月15日警
    詢中供稱：「當天我駕駛車號H4-907號之營小客車沿民權東
    路（東向西方向）行駛在第三車道打方向燈已跨入第四車道
    一半準備右轉…」等語，嗣於95年2月27日偵查中亦供稱：
    「（問：本件肇事地點是在臺北市○○○路○段71巷口之第
    三車道或第四車道？）第三車道要進第四車道的地方，準備
    要轉入巷口。」、「（問：當時是否有打方向燈？）有，距
    離肇事地點十至二十公尺。」等語，另被告甲○○於本院95
    年9月22日審理中供稱：「（問：乘客何時告訴你要右轉？
    ）在天橋底下。」、「（問：天橋距離71巷口有多遠？）三
    十公尺不到。」等語，徵諸證人即現場處理員警丁○○於本
    院95年6月20日審理中到庭證稱：「（問：發生事故的車道
    東向西是幾車道？）四個車道連公車專用道。」等語，足見
    被告甲○○確有未於距交岔路口三十公尺前顯示方向燈或手
    勢，亦有未於距交岔路口三十公尺前換入外側車道即貿然右
    轉之情形；又證人丙○○於本院95年6月20審理中證稱：「
    （問：94年8月28日晚上10點30分在臺北市○○○路○段71
    巷口前你是否發生車禍？）是的，我是被人家載的，當時我
    是坐乙○○的機車走在民權東路一段要往淡水的方向走，當
    時我們是走最外側車道，在71巷口被告突然從我的左側車道
    一直擠過來，我們就往旁邊閃，但是閃不及就被撞上了。」
    等語，而證人乙○○於同日審理中亦證稱：「因為我要直行
    ，到巷口的時候看到從我車身的前面計程車突然右轉，我的
    機車雖然有往右偏但是還是向前直行，不知道計程車是要右
    轉進巷口，就撞到了。」等語，而依道路交通事故現場圖所
    記載，證人乙○○所騎乘機車倒地刮地痕起點係在路口東側
    路緣延線處之第四車道上並呈現往西北之走向，觀諸被告甲○○及證人乙○○之車輛受損情形分別為右前車頭保險桿擦
    痕及左前車頭、左側車身擦痕，足認被告甲○○係於駕駛車
    輛由第三車道右轉過程中與第四車道直行之證人乙○○所騎
    乘機車發生擦撞，是被告甲○○未於距交岔路口三十公尺前
    顯示方向燈或手勢，亦未於距交岔路口三十公尺前換入外側
    車道即行右轉，復於駕駛汽車進行右轉過程中與證人乙○○
    所騎乘之機車發生擦撞，而致證人乙○○所搭載之丙○○受
    有前開傷害，自難謂無過失責任。又上開交岔路口於本件行
    為時之速限為每小時30公里，此有臺北市政府警察局中山分
    局95年9月6日北市警中分刑字第09534955900號函所檢送之
    偵查報告在卷可參，觀諸證人乙○○於94年8月29日警詢中
    證稱：「（問：肇事當時行車速率多少？）每小時三十至四
    十公里。」等語，足見證人乙○○於行經上開無號誌之交岔
    路口之際確有未減速慢行之情形，而證人乙○○就本件事故
    之發生雖亦有上開疏失，並無解於被告甲○○過失責任之成
    立；況本件經送臺北市車輛行車事故鑑定委員會鑑定之結果
    ，亦認被告甲○○駕駛汽車在多車道右轉彎不先駛入外側車
    道為肇事主因，而證人乙○○騎乘機車在行經無號誌交岔路
    口未減速慢行為肇事次因，此有臺北市車輛行車事故鑑定委
    員會95年8月3日北鑑審字第09530255500號函所檢附之鑑定
    意見書在卷可稽，足認被告甲○○上開所辯，要屬事後卸責
    之詞，不足採信。是本件事證明確，被告甲○○之上開犯行
    洵堪認定，應予依法論科。
三、查被告甲○○係職業汽車駕駛人，此有駕駛執照影本在卷可
    參，其以駕駛營業小客車載運不特定人為業，為從事駕駛業
    務之人。按刑法第284條第2項前段之業務過失傷害罪經公布
    施行後，迄至94年1月7日均未經修正，其法定刑為「一年以
    下有期徒刑、拘役或一千元以下罰金」，而被告甲○○行為
    時之刑法第33條第5款規定罰金最低額為銀元一元，且依罰
    金罰鍰提高標準條例第1條之規定，將上開罰金之原定數額
    最高得提高為十倍，是被告甲○○行為時之所得科處之罰金
    刑，經折算為新臺幣後，最高額為新臺幣三萬元，最低額為
    新臺幣三元；惟依95年6月14日增訂公布之刑法施行法第1條
    之1規定：「中華民國九十四年一月七日刑法修正施行後，
    刑法分則編所定罰金之貨幣單位為新臺幣；九十四年一月七
    日刑法修正時，刑法分則編未修正之條文定有罰金者，自九
    十四年一月七日刑法修正施行後，就其所定數額提高為三十
    倍。但七十二年六月二十六日至九十四年一月七日新增或修
    正之條文，就其所定數額提高為三倍。」，且依95年7月1日
    施行之刑法第33條第5款之規定罰金最低額為新臺幣一千元
    ，是被告甲○○上開行為所得科處之罰金刑，最高額為新臺
    幣三萬元，最低額為新臺幣一千元，經比較修正前後規定之
    結果，應認修正後之法律並非較有利於被告，依修正後刑法
    第2條第1項之規定，自應適用行為時之法律即修正前之刑法
    第284條第2項前段規定論處，是被告甲○○所為，係犯修正
    前刑法第284條第2項前段之業務過失傷害罪。另刑法第62條
    業於94年2月2日修正公布，並自95年7月1日施行，而本件係
    報案人或勤務中心轉來資料未報明肇事人姓名，被告甲○○
    於警前往傷者就醫之醫院處理時在場，並當場承認為肇事人
    ，此有臺北市政府警察局交通警察大隊中山分隊員警丁○○
    所製作之道路交通事故肇事人自首情形紀錄表一份在卷可稽
    ，是被告甲○○於有偵查權之警員發覺前開犯行之犯罪人前
    ，自行向現場處理警員申告上開犯行，並隨同警員到案及接
    受審判，符合自首之規定，然經比較修正前後規定之結果，
    應認修正後之法律並非較有利於被告，依修正後刑法第2條
    第1項之規定，自應適用行為時之法律即修正前之刑法第62
    條之規定，減輕其刑。爰審酌甲○○未曾受有期徒刑以上刑
    之宣告，此有臺灣高等法院被告全國前案紀錄表一份在卷可
    稽，其駕駛汽車未依規定轉彎，並因上開過失而致告訴人丙○○受傷，迄今尚未賠償告訴人丙○○任何費用，復於犯後
    猶狡詞卸責，毫無悔意，然機車駕駛人乙○○就事故之發生
    亦與有過失，及其品行、犯罪之動機、目的、手段、智識程
    度、犯罪所生之損害及所得利益等一切情狀，量處如主文所
    示之刑，並諭知易科罰金之折算標準。另被告甲○○行為時
    之刑法第41條第1項前段規定：「犯最重本刑為五年以下有
    期徒刑以下之刑之罪，而受六個月以下有期徒刑或拘役之宣
    告，因身體、教育、職業、家庭之關係或其他正當事由，執
    行顯有困難者，得以一元以上三元以下折算一日，易科罰金
    。」，且依修正前罰金罰鍰提高標準條例第2條前段（現已
    刪除）之規定，將上開易科罰金之折算標準就其原定數額提
    高為一百倍折算一日，是被告甲○○行為時之易科罰金折算
    標準，應以銀元一百元至三百元折算一日，經折算為新臺幣
    後，應以新臺幣三百元至九百元折算為一日，惟95年7月1日
    施行之刑法第41條第1項前段則規定：「犯最重本刑為五年
    以下有期徒刑以下之刑之罪，而受六個月以下有期徒刑或拘
    役之宣告者，得以新臺幣一千元、二千元或三千元折算一日
    ，易科罰金。」，經比較修正前後規定之結果，應認修正後
    之法律並非較有利於被告，依修正後刑法第2條第1項之規定
    ，自應適用行為時之法律即修正前之刑法第41條第1項前段
    規定，定其折算標準。
據上論斷，應依刑事訴訟法第299條第1項前段，刑法第2條第1項
，修正前刑法第284條第2項、第62條前段、第41條第1項，罰金
罰鍰提高標準條例第1條前段，修正前罰金罰鍰提高標準條例第2
條，現行法規所定貨幣單位折算新臺幣條例第2條，判決如主文
。
本案經檢察官陳重言到庭執行職務。
中    華    民    國    95    年    9     月    29    日
                  臺灣臺北地方法院刑事第十三庭
                          審判長法  官 黃雅君
                                法  官 吳佳薇
                                法  官 鍾素鳳
以上正本證明與原本無異。
如不服本判決，應於判決送達後10日內，向本院提出上訴狀。
                                書記官 謝韻華
中    華    民    國    95    年    9     月    29    日
附錄本案論罪科刑法條：
刑法第284條第2項前段
中華民國刑法第284條
（過失傷害罪）
因過失傷害人者，處 6 月以下有期徒刑、拘役或 5 百元以下罰
金，致重傷
者，處 1 年以下有期徒刑、拘役或 5 百元以下罰金。
從事業務之人，因業務上之過失傷害人者，處 1 年以下有期徒刑
、拘役或
 1 千元以下罰金，致重傷者，處 3 年以下有期徒刑、拘役或
2 千元以下罰
金。


司法院資訊處製作；財團法人民間司法改革基金會備份。
